【裁判字號】    95,易,880
【裁判日期】    950905
【裁判案由】    傷害
【裁判全文】
臺灣板橋地方法院刑事判決               95年度易字第880號
公  訴  人  臺灣板橋地方法院檢察署檢察官
被      告  乙○○
上列被告因傷害案件，經檢察官提起公訴（95年度調偵字第130
號），本院判決如下：
    主  文
乙○○無罪。
    事  實
一、公訴意旨略以：被告乙○○與蘇耀護、蘇襦藤（以上二人所
    涉本件罪嫌部分，現由本院另以95年度訴字第255 號殺人未
    遂案審理中）於民國94年2 月25日上午8 時許，一同前往位
    於臺北縣三峽鎮○○路7 號之「神爺電子遊藝場」，因蘇耀
    護把玩該遊藝場內之攝影機，遭任職該遊藝場之甲○○制止
    ，雙方乃發生爭執，蘇耀護竟心生不滿，基於殺人之犯意，
    持鐵棍朝甲○○之頭部足以致命之重要部位，予以連續猛擊
    ，蘇襦藤、乙○○則基於傷害之犯意聯絡，徒手毆打及以腳
    猛踢甲○○身體，致甲○○受有頭部外傷、左前額裂傷約7
    ×2 ×1 公分、左肘、左大腿挫傷等傷害，案經甲○○告訴
    ，因認被告乙○○涉犯刑法第277 條第1 項之傷害罪嫌。
二、按公訴人認被告乙○○涉有本件傷害罪嫌，無非以被告之供
    述、告訴人甲○○之指訴、證人朱俊和之證述、財團法人恩
    主公醫院94年2 月25日甲種診斷證明書、監視錄影器翻拍照
    片3 張（起訴書誤載為12張）等附卷佐證為其論據。惟訊據
    被告乙○○堅決否認有上開傷害犯行，辯稱：當時蘇耀護已
    經酒醉，所以蘇耀護持棍棒毆打甲○○頭部時，伊很怕出事
    情，便趕快跑過去問蘇耀護在做什麼，並拉住蘇耀護，伊本
    來就認識甲○○，絕對不可能去打甲○○，監視器錄影畫面
    證明伊確實沒有打甲○○等語。
三、按犯罪事實應依證據認定之，無證據不得認定其犯罪事實，
    刑事訴訟法第154 條第2 項定有明文。而所謂證據，係指足
    以證明被告確有犯罪行為之積極證據而言，該項證據須適於
    為被告犯罪之證明者，始得採為斷罪之資料；再告訴人之告
    訴，係以使被告受刑事訴追為目的，是其陳述是否與事實相
    符，仍應調查其他證據以資審認（參照最高法院69年臺上字
    第4913號、52年臺上字第1300號等判例要旨）。又按認定犯
    罪事實所憑之證據，必須達於一般人均可得確信其為真實之
    程度，而無合理之懷疑存在時，始得據為被告有罪之認定，
    倘若犯罪事實之證明尚未達此一程度，仍有合理之懷疑存在
    ，則應為被告有利之推定，仍不能遽為被告有罪之判斷，此
    亦為刑事訴訟法第154 條第2 項，犯罪事實應依證據認定之
    證據裁判原則，及因保障被告人權，無罪推定原則之所在（
    參見最高法院91年度臺上字第39號刑事判決意旨）。經查：
    (一)依告訴人甲○○所提出之案發現場監視器四格錄影畫面翻
      拍照片所示，該監視器錄影畫面顯示上午8 時45分13秒（
      核諸畫面顯示日期與案發實際日期不符，可見該監視器錄
      影所示時間未經校正，故所示時間僅可供參酌）時，從第
      2 格之店外門口分割畫面可見，告訴人當時與其店內人員
      共約四、五人站立在店外門口談話，蘇耀護一人手持棍棒
      從外衝跑過來；至上午8 時45分15秒時，蘇耀護一人跑至
      告訴人等站立處，雙手高舉棍棒作勢欲擊下，被告乙○○
      則在後追趕約相距有十多步之遠；至上午8 時45分16秒時
      ，蘇耀護一人已將棍棒擊下，彎身跑向店門另一側，另見
      被告追至蘇耀護身後約五步距離，在遠處觀看，均未見被
      告有何毆打或腳踹告訴人之行為（見94年他字第4282號偵
      查卷30頁）。復經本院於95年8 月22日審理時當庭播放勘
      驗告訴人提出之上開監視器錄影光碟所示，除上述所示畫
      面外，復見蘇耀護第一次持棍擊下，並未擊中人，見告訴
      人一人往另一側跑去，又持棍追向告訴人，被告與其他店
      外門口之人亦均自後追上，其後僅從該第1 格錄影分割畫
      面右上角隱約可見，多人（僅見腳部）在店外門口另一側
      路邊停放車輛車旁，無法辨識係何人做何動作，亦未錄見
      蘇耀護持棍毆打告訴人頭部之情節，之後從第1 格畫面即
      見告訴人一人手扶頭部走入店內，另從第2 格畫面見多人
      圍拉住蘇耀護勸阻離開，此亦有上開錄影光碟附卷可稽。
      綜上所述錄影畫面所示情節，可見案發當時係蘇耀護獨自
      一人持棍衝向告訴人等人群揮擊，而被告則在蘇耀護之後
      相距有相當距離，依其當時現場情狀觀之，顯與一般共同
      前往尋仇之情有違，尚難率認被告與蘇耀護間有何共同傷
      害或殺人之犯意聯絡；次按被告於蘇耀護持棍揮擊時，亦
      僅係在旁遠處觀看，若有何共同犯意，當於追及蘇耀護至
      現場時，亦應隨即出手參與，況其後蘇耀護持棍續追打告
      訴人時，被告係在當時在場之該店其他人員之後，一同自
      後追上，雖自錄影畫面無法辨識其後被告在場經過情節，
      然衡諸常情，既有告訴人該店之其他人員先行追上，被告
      亦徒手無持任何器具，豈容任意被告其後再出手共同圍毆
      告訴人。另核諸被告於本院準備程序中上開所辯：「當天
      我和蘇耀護、蘇襦藤有喝一點酒到神爺電子遊藝場晃晃，
      蘇耀護拿店內的攝影機把玩，就和店內現場人員發生爭執
      ，蘇耀護、蘇襦藤跟店內四、五個人員莫名其妙就打起來
      ，也包括甲○○，雙方都是徒手打，沒有拿東西，他們打
      一下子不到幾秒鐘，我們三人就走了，當時我在旁邊看，
      我有拉住蘇耀護。我們三人回去後，隔了約一小時後蘇耀
      護還是很氣憤說要回去討公道，我們三人又一起過去遊藝
      場，我們開車到現場後，看到他們店內的人有拿鋁棒，蘇
      耀護就從車上帶著木棍下車就衝過去，對方就散開，蘇耀
      護看到甲○○單獨一人往一邊跑就追過去，蘇耀護就用木
      棒揮打甲○○的頭部，甲○○就倒地，我就跑過去問蘇耀
      護『你在做什麼』並拉他，蘇襦藤當時在車上，後來蘇耀
      護的父親也趕到現場，蘇耀護就和他父親在現場大小聲，
      之後我們三人就離開。」等語情節，亦與上開所述錄影所
      示畫面情節大致相符，被告上開所辯應非虛詞，足堪採信
      。此外，依上開首揭說明，上開監視器錄影畫面既未錄攝
      到被告有共同毆打告訴人之情節畫面，自應為被告有利之
      推定，不能率為被告有罪之判斷。
    (二)告訴人雖指述被告有共同圍毆傷害之情歷歷，惟核諸告訴
      人於本院審理中證稱：當時被告與蘇耀護、蘇襦藤等三人
      離開該店半個小時後，三人又再回來，伊在店門口那邊，
      聽到有人喊「給他死、給他死」（臺語），伊一抬頭就有
      棍棒從頭上砸下來，伊有看到拿棍棒的人是蘇耀護，喊的
      人也是蘇耀護，伊被棍棒打之後就倒在地上，當時意識很
      模糊，「感覺」倒地之後有人在踹伊、打伊，是「事後看
      錄影帶」才知道被告有踹伊、打伊，被告「應該是」用手
      或用腳，被告有靠近伊身旁，被打的時候，「感覺上」，
      起碼有2 、3 人以上，因為腳、頭、腰部同時被打等語（
      見本院95年8 月22日審判筆錄第4 頁至第6 頁）所言，可
      見事發當時告訴人僅看到蘇耀護持棍棒毆打其頭部，並未
      親眼見到被告有任何毆打或腳踹告訴人之動作，其所以指
      述被告純係因告訴人事後觀看監視器錄影畫面所認，然依
      上述監視器錄影畫面所示情狀，雖有被告在場之情，但並
      未清晰錄有被告圍毆告訴人之畫面，從而可認告訴人對被
      告之指訴，要屬事後推測之詞，尚不足遽採為對被告不利
      之證據。況依告訴人上述所指稱案發當時係被告與蘇耀護
      、蘇襦藤三人一同返回尋仇云云，惟依上述監視器錄影畫
      面所示，係蘇耀護獨自一人先持棍揮擊告訴人及其他店內
      人員等人，被告係自後才趕至現場，且於遠處觀看，當時
      告訴人遭蘇耀護持棍揮擊，旋閃躲跑離，且係背對被告所
      站位置，至另有一疑似蘇襦藤之男子，則在距離現場有二
      十多步之遠處觀望，直至案發時該店門口人群均跑至另一
      側時，始慢步走向前觀看，可見告訴人僅見蘇耀護一人前
      來尋仇，並未見到被告及蘇襦藤一同前來，其指述亦與事
      實有所不符。
    (三)另證人朱俊和雖於偵查時雖亦證述：伊是神爺電子遊藝場
      的員工，當時伊有在場，當時蘇耀護、蘇襦藤、乙○○三
      人進來就大小聲，而蘇耀護就摔攝影機，蘇耀護有打伊，
      後來他們三人就離開，而蘇耀護有拿磚頭丟玻璃，之後他
      們三人就掉頭回來，蘇耀護有拿鐵棍打告訴人頭部，而告
      訴人就跌倒，被告三人就用腳踢告訴人，不知是何人說要
      給他死云云（見94年他字第4282號偵查卷36頁）。惟查，
      證人朱俊和上開證述情節，與上述被告、蘇耀護、蘇襦藤
      先後到場情形，已未盡相符，且其在案發當時既是神爺電
      子遊藝場之員工，與告訴人為同事關係，則其證言是否有
      所偏頗亦非無疑，故亦難率以採信，據為被告不利之證述
      。
    (四)復就告訴人提出之卷附財團法人恩主公醫院94年2 月25日
      甲種診斷證明書、怡和醫院94年3 月1 日診斷證明書所示
      傷勢情狀，可見告訴人除主要傷勢係頭部外傷併左前額撕
      裂傷，其餘僅有左肘、左大腿、左臂、左髖等部擦挫傷，
      此顯與其指述遭三人圍毆之情所可能造成之傷勢有間，再
      者其所受傷勢除頭部外，均在左側，亦與遭多人圍毆可能
      身體各部多處受傷之情亦有異，況其左肘、左髖、左臂等
      擦挫傷亦有可能係跌倒所致，是除頭部傷害可明顯證明係
      遭蘇耀護持棍揮擊所致，至其他傷勢則尚難據認係遭被告
      圍毆所致，因此上開診斷證明書亦尚難率以作為對被告不
      利之判斷。
    綜上所述，本件告訴人與證人所述內容尚有合理可疑之處，
    告訴人所提診斷證明書亦無從證明其傷勢確由被告所造成，
    而監視錄影器所錄攝之畫面，亦尚難確認被告乙○○有上開
    傷害犯行，此外，復查無其他積極證據足認被告確有上開犯
    行，是本件不能證明被告犯罪，自應為無罪判決之諭知。
據上論斷，應依刑事訴訟法第301 條第1 項，判決如主文。
本案經檢察官靳開聖到庭執行職務
中    華    民    國    95    年    9     月    5     日
                刑事第六庭  審判長法  官  王  屏  夏
                                  法  官  王  偉  光
                                  法  官  彭  全  曄
以上正本證明與原本無異。
如不服本判決，應於判決送達後10日內，向本院提出上訴狀。
                                  書記官  吳  詩  琳
中    華    民    國    95    年    9     月    5     日


司法院資訊處製作；財團法人民間司法改革基金會備份。
